---
title: "肿瘤治疗泳道图：模拟数据复现"
author: "Fanglu-Chen"
date: "`r format(Sys.Date(), '%Y-%m-%d')`"
output:
  html_document:
    self_contained: true
    toc: false
---

```{r setup, include=FALSE}
knitr::opts_chunk$set(
  echo = TRUE,
  message = FALSE,
  warning = FALSE,
  fig.align = "center",
  fig.width = 12,
  fig.height = 11,
  dpi = 170
)

library(ggplot2)
library(dplyr)

set.seed(1031)
```

## 设计说明

本例使用模拟数据复现临床研究中的 swimmer plot（泳道图）。每一行代表一名患者；横向泳道表示治疗和随访时间；点形表示最佳疗效与临床事件；左侧五列方块表示患者既往治疗和分子特征。

> 数据仅用于演示绘图方法，不代表真实临床研究结果。

## 模拟患者数据

```{r simulate-patients}
n_patients <- 48

patients <- data.frame(
  patient_id = sprintf("P%02d", seq_len(n_patients)),
  follow_up = pmin(round(rgamma(n_patients, shape = 2.25, scale = 12.5) + 4, 1), 88),
  ongoing = runif(n_patients) < 0.30,
  prior_platinum = sample(c("No", "Yes"), n_patients, replace = TRUE,
                          prob = c(0.40, 0.60)),
  endocrine_tx = sample(c("AI", "SERD"), n_patients, replace = TRUE,
                        prob = c(0.58, 0.42)),
  cdk_inhibitor = sample(c("Abemaciclib", "Palbociclib", "Ribociclib"),
                         n_patients, replace = TRUE,
                         prob = c(0.33, 0.43, 0.24)),
  loh_status = sample(c("All LOH", "Partial LOH", "Not evaluable"),
                      n_patients, replace = TRUE,
                      prob = c(0.42, 0.38, 0.20)),
  tx_line = sample(c("1", "2", ">2"), n_patients, replace = TRUE,
                   prob = c(0.25, 0.42, 0.33))
)

# 增加少量长随访患者，使整体轮廓接近参考图。
long_follow_up <- sample(seq_len(n_patients), 5)
patients$follow_up[long_follow_up] <- c(65, 72, 79, 84, 88)
patients$ongoing[long_follow_up[c(2, 4, 5)]] <- TRUE

patients <- patients |>
  arrange(desc(follow_up)) |>
  mutate(y = row_number())

write.csv(
  patients,
  "synthetic_patient_summary.csv",
  row.names = FALSE,
  fileEncoding = "UTF-8"
)

head(patients)
```

## 生成治疗区间和事件标记

```{r treatment-and-events}
treatment_rows <- list()
response_rows <- list()
event_rows <- list()

for (i in seq_len(nrow(patients))) {
  patient <- patients[i, ]
  first_treatment <- sample(
    c("PARP inhibitor", "Chemotherapy"),
    1,
    prob = c(0.62, 0.38)
  )

  has_switch <- patient$follow_up > 13 && runif(1) < 0.34

  if (has_switch) {
    switch_time <- round(runif(
      1,
      max(4, patient$follow_up * 0.22),
      max(7, patient$follow_up * 0.68)
    ), 1)
    second_treatment <- ifelse(
      first_treatment == "PARP inhibitor",
      "Chemotherapy",
      "PARP inhibitor"
    )

    treatment_rows[[length(treatment_rows) + 1]] <- data.frame(
      patient_id = patient$patient_id,
      y = patient$y,
      start = 0,
      end = switch_time,
      treatment = first_treatment
    )
    treatment_rows[[length(treatment_rows) + 1]] <- data.frame(
      patient_id = patient$patient_id,
      y = patient$y,
      start = switch_time,
      end = patient$follow_up,
      treatment = second_treatment
    )
    event_rows[[length(event_rows) + 1]] <- data.frame(
      patient_id = patient$patient_id,
      y = patient$y,
      time = switch_time,
      marker = "Treatment switch"
    )
  } else {
    treatment_rows[[length(treatment_rows) + 1]] <- data.frame(
      patient_id = patient$patient_id,
      y = patient$y,
      start = 0,
      end = patient$follow_up,
      treatment = first_treatment
    )
  }

  response <- sample(
    c("Complete response", "Partial response", "Stable disease"),
    1,
    prob = c(0.14, 0.52, 0.34)
  )
  response_time <- round(runif(1, 0.18, 0.72) * patient$follow_up, 1)
  response_rows[[i]] <- data.frame(
    patient_id = patient$patient_id,
    y = patient$y,
    time = response_time,
    marker = response
  )

  if (!patient$ongoing && runif(1) < 0.68) {
    event_rows[[length(event_rows) + 1]] <- data.frame(
      patient_id = patient$patient_id,
      y = patient$y,
      time = patient$follow_up,
      marker = "Disease progression"
    )
  }
}

treatment_intervals <- bind_rows(treatment_rows)
response_markers <- bind_rows(response_rows)
event_markers <- bind_rows(event_rows)
clinical_markers <- bind_rows(response_markers, event_markers)

last_treatment <- treatment_intervals |>
  group_by(patient_id) |>
  slice_max(end, n = 1, with_ties = FALSE) |>
  ungroup() |>
  select(patient_id, treatment)

ongoing_patients <- patients |>
  filter(ongoing) |>
  left_join(last_treatment, by = "patient_id") |>
  mutate(arrow_start = pmax(follow_up - 0.9, 0))

write.csv(
  treatment_intervals,
  "synthetic_treatment_intervals.csv",
  row.names = FALSE,
  fileEncoding = "UTF-8"
)
write.csv(
  clinical_markers,
  "synthetic_clinical_markers.csv",
  row.names = FALSE,
  fileEncoding = "UTF-8"
)
```

## 整理左侧患者特征方块

```{r feature-tiles}
feature_positions <- c(
  `Prior platinum` = -11.0,
  `Endocrine Tx` = -8.8,
  `CDK inhibitor` = -6.6,
  `LOH status` = -4.4,
  `Tx line` = -2.2
)

feature_tiles <- bind_rows(
  patients |>
    transmute(patient_id, y, feature = "Prior platinum", value = prior_platinum),
  patients |>
    transmute(patient_id, y, feature = "Endocrine Tx", value = endocrine_tx),
  patients |>
    transmute(patient_id, y, feature = "CDK inhibitor", value = cdk_inhibitor),
  patients |>
    transmute(patient_id, y, feature = "LOH status", value = loh_status),
  patients |>
    transmute(patient_id, y, feature = "Tx line", value = tx_line)
) |>
  mutate(
    x = unname(feature_positions[feature]),
    tile_key = paste(feature, value, sep = ": ")
  )

feature_palette <- c(
  `Prior platinum: No` = "#E7E8E6",
  `Prior platinum: Yes` = "#68A88C",
  `Endocrine Tx: AI` = "#D6C6E8",
  `Endocrine Tx: SERD` = "#BA7FA7",
  `CDK inhibitor: Abemaciclib` = "#E6817A",
  `CDK inhibitor: Palbociclib` = "#F0C1A8",
  `CDK inhibitor: Ribociclib` = "#CF5A75",
  `LOH status: All LOH` = "#4C9A8B",
  `LOH status: Partial LOH` = "#E8D98C",
  `LOH status: Not evaluable` = "#FFFFFF",
  `Tx line: 1` = "#ECEDEB",
  `Tx line: 2` = "#AAB9C8",
  `Tx line: >2` = "#477E83"
)

```

## 绘制泳道图

```{r swimmer-plot}
treatment_palette <- c(
  `PARP inhibitor` = "#5278A8",
  Chemotherapy = "#D96F73"
)

marker_shapes <- c(
  `Complete response` = 21,
  `Partial response` = 24,
  `Stable disease` = 22,
  `Disease progression` = 23,
  `Treatment switch` = 4
)

p <- ggplot() +
  geom_segment(
    data = patients,
    aes(x = 0, xend = follow_up, y = y, yend = y),
    colour = "#D8D9DA",
    linewidth = 3.4,
    lineend = "butt"
  ) +
  geom_segment(
    data = treatment_intervals,
    aes(x = start, xend = end, y = y, yend = y, colour = treatment),
    linewidth = 3.15,
    alpha = 0.82,
    lineend = "butt"
  ) +
  geom_segment(
    data = ongoing_patients,
    aes(x = arrow_start, xend = follow_up, y = y, yend = y),
    colour = "#253A4A",
    linewidth = 0.55,
    arrow = grid::arrow(length = grid::unit(1.7, "mm"), type = "closed")
  ) +
  geom_tile(
    data = feature_tiles,
    aes(x = x, y = y, fill = tile_key),
    width = 1.52,
    height = 0.72,
    colour = "#646C70",
    linewidth = 0.28
  ) +
  geom_point(
    data = clinical_markers,
    aes(x = time, y = y, shape = marker),
    size = 2.05,
    stroke = 0.75,
    colour = "#263F50",
    fill = "white"
  ) +
  scale_colour_manual(
    values = treatment_palette,
    name = "Treatment"
  ) +
  scale_fill_manual(
    values = feature_palette,
    name = "Patient features"
  ) +
  scale_shape_manual(
    values = marker_shapes,
    name = "Clinical markers"
  ) +
  scale_x_continuous(
    breaks = seq(0, 90, by = 10),
    limits = c(-13.2, 91),
    expand = expansion(mult = c(0, 0))
  ) +
  scale_y_continuous(
    breaks = patients$y,
    labels = patients$patient_id,
    limits = c(0.3, n_patients + 2.0),
    expand = expansion(mult = c(0, 0))
  ) +
  labs(
    title = "Swimmer Plot of Treatment Duration and Clinical Response",
    subtitle = "Synthetic cohort of 48 patients",
    x = "Time (months)",
    y = NULL,
    caption = "Synthetic demonstration · reproducible seed: 1031"
  ) +
  guides(
    colour = guide_legend(order = 1, nrow = 1, override.aes = list(linewidth = 4)),
    shape = guide_legend(order = 2, nrow = 1),
    fill = guide_legend(order = 3, nrow = 2, byrow = TRUE)
  ) +
  theme_minimal(base_size = 10) +
  theme(
    plot.title = element_text(face = "bold", size = 17),
    plot.subtitle = element_text(colour = "#5A6266"),
    axis.title.x = element_text(face = "bold", margin = margin(t = 8)),
    axis.text.x = element_text(colour = "#222222"),
    axis.text.y = element_text(colour = "#40474A", size = 6.5),
    panel.grid.major.y = element_blank(),
    panel.grid.minor = element_blank(),
    panel.grid.major.x = element_line(colour = "#E2E5E6", linewidth = 0.35),
    legend.position = "bottom",
    legend.box = "vertical",
    legend.box.just = "left",
    legend.title = element_text(face = "bold", size = 8),
    legend.text = element_text(size = 7),
    legend.key.height = grid::unit(4.5, "mm"),
    legend.key.width = grid::unit(7.0, "mm"),
    plot.caption = element_text(colour = "#6B7275", hjust = 0.5),
    plot.margin = margin(14, 14, 10, 14)
  )

p

ggsave(
  "swimmer_plot.png",
  p,
  width = 12,
  height = 11,
  units = "in",
  dpi = 320,
  bg = "white"
)
```

## 输出文件

- `swimmer_plot.html`：自包含 R Markdown 编译结果；
- `swimmer_plot.png`：320 dpi 高清图；
- `synthetic_patient_summary.csv`：模拟患者特征；
- `synthetic_treatment_intervals.csv`：模拟治疗区间；
- `synthetic_clinical_markers.csv`：模拟疗效与事件标记。
